【裁判字號】    99,交聲,2664
【裁判日期】    991013
【裁判案由】    交管條例聲異
【裁判全文】
臺灣板橋地方法院交通事件裁定        99年度交聲字第2664號
原處分機關  交通部公路總局臺北區監理所板橋監理站
異  議  人
即受處分人  乙○○
上列異議人即受處分人因違反道路交通管理處罰條例案件，對於
交通部公路總局臺北區監理所板橋監理站中華民國99年8 月20日
以板監裁字第裁41-C00000000號所為之處分（原舉發案號：臺北
縣政府警察局北縣警交大字第C00000000 號），聲明異議，本院
裁定如下：
    主  文
異議駁回。
    理  由
一、原處分意旨略以：異議人即受處分人乙○○於民國99年7 月
    9 日晚間11時40分許，騎乘車號039-GDY 號普通重型機車，
    行經臺北縣板橋市○○街與陽明街之有燈光號誌管制之交岔
    路口時闖越紅燈違規，為臺北縣政府警察局海山分局新海派
    出所員警當場舉發，遂依道路交通管理處罰條例第53條第1
    項、第63條第1 項第3 款之規定，裁處罰鍰新臺幣（下同）
    1800元，並記違規點數3 點。
二、本件異議人則以：伊並未闖紅燈，舉發當晚因機車送修後，
    與友人一同騎機車回家，且僅有員警一名對伊攔停舉發，本
    件應係員警誤認伊闖紅燈而為舉發，為此聲明異議云云。
三、按圓形紅燈表示禁止通行，不得超越停止線或進入路口，道
    路交通標誌標線號誌設置規則第206 條第5 款第1 目定有明
    文；又按汽車（包含機器腳踏車，下同）駕駛人，行經有燈
    光號誌管制之交岔路口闖紅燈者，處1800元以上5400元以下
    罰鍰，並記違規點數3 點，道路交通管理處罰條例第53條第
    1 項及第63條第1 項第3 款亦規定甚明。
四、經查：
  (一)本件裁決書係於99年8 月20日由異議人親自簽收，有送達證
    書1 份在卷可證，然原處分機關於99年8 月26日以北監板四
    字第0992023730號函檢送本件不服裁決聲明異議案件移送書
    ，因所檢附異議人於99年8 月18日預繕、嗣於同年月20日提
    出之聲明異議狀影本有誤，已由原處分機關於99年10月7 日
    另以北監板四字第0991002159號函補正聲明異議狀影本乙紙
    到院，此有本院99年10月6 日電話紀錄查詢表、上開補正函
    所檢附其上有原處分機關打印「99.8.20 」日期章戳之聲明
    異議狀各1 紙在卷可憑，是以異議人於99年8 月20日提出聲
    明異議，於法並無不合，先予敘明。
  (二)異議人於上揭時間，騎乘039-GDY 號機車沿臺北縣板橋市○
    ○街往新海路方向行駛，於通過互助街與陽明街交岔路口後
    ，為警攔停舉發之事實，為異議人自承不諱，並經證人即本
    案舉發員警甲○○於本院99年10月4 日訊問時到庭結證明確
    ，堪予認定。又異議人自互助街通過上開路口時，互助街之
    交通號誌確已為紅燈乙節，另據證人甲○○證述：「（問：
    當時你取締的位置為何？）我是站在陽明、互助街口的陽明
    街上，是在異議人騎乘機車時的左邊，因為該路口是Ｔ型，
    異議人是直行，所以我是在陽明街上，異議人在我的前方直
    行經過。」、「（問：你是否有親眼看到異議人確實有闖紅
    燈的行為？）是的，我有親眼目睹異議人闖紅燈的行為。」
    、「（問：你如何看到對方直行的號誌？）互助街上有兩個
    車道，我看到的是我這邊的行車方向完全是綠燈，而推斷異
    議人行車方向的號誌為紅燈。」、「（問：異議人闖紅燈的
    情形，是否係黃燈變紅燈仍然強行闖過或是閃黃燈時通過路
    口而未完全通過路口時才變為紅燈？）當時是完全紅燈的狀
    況下，異議人仍強行闖過。」、「（問：根據異議人之陳述
    ，當時他騎乘通過路口時，並沒有看到警察，是否如此？）
    我當時是在陽明街上，異議人沒有看到我，他當時後面還載
    一名友人，我很清楚看到他們當時在聊天…」、「（問：補
    充意見？）當時的狀況我非常清楚看到他搭載他的友人，從
    陽明互助街口就一路直行，確實是紅燈的狀態下通過的，而
    且我過去攔停時，我按喇叭，他完全沒有注意到，因為他不
    知道自己闖紅燈。」等語綦詳，異議人於同日及99年9 月9
    日本院調查時亦自承：當時確實搭載男性友人，於通過案發
    路口，再經轉彎行駛一段距離後，才發現警察騎到旁邊並對
    伊一直按喇叭，隨即將伊攔停舉發，伊不知道警察是何時跟
    在伊後面等情不諱，確與證人甲○○證述之情節相符，足認
    證人甲○○之記憶清晰，證詞信而有徵，且無瑕疵可指，堪
    予採信。
  (三)再者，交通警察掣單舉發違反道路交通管理處罰條例所列之
    違規事實，本質上為行政處分，係公務員基於職務上之公權
    力，依法就特定之具體事件所為之具公法上效果之單方面行
    政行為，如無形式上顯然之瑕疵可指，基於公務員為公法上
    行為具有公信力之原則，該行政行為當可被推定為真正，其
    據以依法處分之事實認定亦為正確無誤，此與民事訴訟法第
    355 條第2 項規定「文書依其程式及意旨得認作公文書，推
    定其為真正」之情形相同。本此公信原則，立法者乃賦予行
    政機關制定違反道路交通事件統一裁罰基準及處理細則，使
    執行勤務員警得當機處分，以達其維護交通秩序、安全之行
    政目的。反之，若謂公務員一切行政行為均需預留證據以證
    其實，則國家行政勢必窒礙難行，準此，刑事訴訟法就犯罪
    證據所列有關之規定與屬於行政秩序罰之交通違規裁罰本質
    不合之部分，自不在準用之列。從而，交通違規行政爭訟之
    舉證責任原理，應非如刑事案件中，必須超越任何合理懷疑
    ，始可為有罪判決之嚴格程度，而係應與民事訴訟之舉證責
    任原理相類似，亦即基本上應就行政機關與人民所各自主張
    有利於己之事實，分配其應盡之舉證責任，而非逕予準用刑
    事訴訟上之「無罪推定」原則，此觀諸行政訴訟法第136 條
    規定行政訴訟程序準用民事訴訟法第277 條舉證責任分配原
    則之立法意旨，益彰甚明。證人甲○○既親眼目睹異議人車
    輛之違規，自得為交通案件之證人，其證詞復經具結程序之
    擔保，與異議人亦無仇恨怨隙，當無胡亂指摘反自陷偽證罪
    責之理；況當時已近午夜12時，異議人於機車行進間復與搭
    載友人聊天，致異議人於通過案發路口一段距離後，始察覺
    車後有員警一路按喇叭示警，則異議人辯稱所見號誌係綠燈
    是否確實已有可疑，縱使異議人於路口前看到號誌燈的時候
    是綠燈，然號誌燈變換僅2 、3 秒，益徵證人甲○○證稱：
    異議人闖紅燈乙節，應係實情無訛。又異議人雖執臺北縣政
    府警察局海山分局99年8 月6 日北縣警海交裁字第09900310
    77號函（下稱前書函），以其說明內容所載車號係「093-GD
    Y 」而非異議人之機車「039-GDY 」，且舉發單號亦與本件
    不同，遽指可能係員警誤判違規車輛，隨便找人開單交差了
    事云云，然上開書函既僅係通知異議人有關其本件申訴案查
    處情形，又舉發單號與違規車號部分均非本件違規，一望即
    知顯有誤繕可能，且該分局隨即於同年月19日另以北縣警海
    交裁字第0990035648號函覆更正明確，證人亦證述：「可能
    是分局作業上的疏忽，但是告發單上面所載的確是039-GDY
    重機車。」、「…我是從他違規事實發生後，馬上就過去攔
    停。」、「我當時看到的是黑色的重機車沒錯，我沒有注意
    廠牌。但我們告發是依據違規人出示的行照和車牌號碼，無
    誤後，再依規定告發。」等語明確，況車牌號碼「093-GDY
    」號機車雖與異議人「039-GDY 」機車同屬光陽牌、99年3
    月出廠、SR25AA型式之重型機車，然前者車身顏色為灰色，
    核與異議人機車之黑色車身明顯不同，此有機車車籍查詢表
    2 紙、車號查詢重型機車車籍表及本院99 年10 月5 日電話
    紀錄查詢表各1 紙在卷可憑，足認證人甲○○所目睹違規並
    追及攔停之機車確係異議人騎乘之機車無誤。異議人竟一再
    以臺北縣政府警察局海山分局前書函說明內容載有「經查舉
    發員警證稱」字樣，即不可能打錯，並以該函具公信力，不
    容打錯後再更正，且以僅有1 名員警執勤開單，反指員警誤
    判而認定伊違規云云，洵屬異議人刻意曲解、試圖卸責之詞
    ，洵非可採。異議人復未就有利於己之事實提出證據以供本
    院審酌，是以其空言指摘員警之舉發不實云云，要無可採。
  (四)異議人於聲明異議狀雖表示可連絡當時同行友人證明伊並未
    闖紅燈云云，然經過上開違規路口時，該名友人正與異議人
    在聊天，何以對當時燈號顯示狀況有明確認知情狀，異議人
    既未予釋明，於聲明異議狀及本院調查時，亦均未提出該名
    友人真實姓名年籍等資料聲請本院調查，且異議人本件違規
    事實已臻明確，亦無調查之必要，附此敘明。
五、綜上所述，異議人於前揭時、地，確有騎乘重型機車行經有
    燈光號誌管制之交岔路口闖紅燈之違規，堪予認定。從而原
    處分機關援引首揭規定，對異議人裁處罰鍰1800元，並記違
    規點數3 點，於法並無違誤，應予維持。本件異議人之異議
    無理由，應予駁回。
六、據上論斷，應依道路交通管理處罰條例第87條第2 項，道路
    交通案件處理辦法第19條，裁定如主文。
中    華    民    國    99    年    10    月    13    日
                  交通法庭法  官  陳伯厚
上列正本證明與原本無異。
如不服本裁定，應於裁定送達後五日內敘明抗告理由，向本院提
出抗告狀。
                          書記官  高建華
中    華    民    國    99    年    10    月    13    日

司法院資訊處製作；財團法人民間司法改革基金會備份。
